臺灣板橋地方法院刑事判決　　　　　　 100年度訴字第1365號
公　訴　人　臺灣板橋地方法院檢察署檢察官
被　　　告　黃進興
　　　　　　陳啟輝
上列被告因違反森林法等案件，經檢察官提起公訴（100年度偵
字第11016、13136號)，被告於本院準備程序中就被訴事實為有
罪之陳述，經本院合議庭裁定由受命法官獨任進行簡式審判程序
，判決如下：
    主  文
黃進興攜帶兇器竊取森林副產物，處有期徒刑陸月，如易科罰金
，以新臺幣壹仟元折算壹日，扣案之鐮刀壹把沒收之。又結夥二
人以上竊取森林副產物，處有期徒刑陸月，併科罰金新臺幣壹仟
伍佰拾元，有期徒刑如易科罰金，罰金如易服勞役，均以新臺
幣壹仟元折算壹日，扣案之筍刀、鋤頭及鐮刀各壹把均沒收。應
執行有期徒刑拾月，併科罰金新臺幣壹仟伍佰拾元，有期徒刑
如易科罰金，罰金如易服勞役，均以新臺幣壹仟元折算壹日。緩
刑參年。扣案之筍刀、鋤頭及鐮刀各壹把均沒收。
陳啟輝結夥二人以上竊取森林副產物，處有期徒刑陸月，併科罰
金新臺幣壹仟伍佰拾元，有期徒刑如易科罰金，罰金如易服勞
役，均以新臺幣壹仟元折算壹日。緩刑參年。扣案之筍刀、鋤頭
及鐮刀各壹把均沒收。
    事  實
一、黃進興明知位於新北市○○區○○段金敏子小段99、105 地
    號( 起訴書贄載132 地號) 土地，係由許育誠向新竹林區管
    理處所承租之國有林地，未經主管機關許可，不得任意採取
    國有林之森林副產物，竟仍意圖為自己不法之所有，基於竊
    取森林副產物之犯意，於民國100 年4 月3 日上午9 時許，
    持客觀上具危險性，足以危害人之生命、身體安全，可供兇
    器使用之鐮刀1 把( 嗣於100 年4 月11日為警查扣，詳下述
    ) 至上開林地內，竊取由許育誠之父許錦德所管領之森林副
    產物( 起訴書誤載為主產物) 孟宗竹竹筍共60臺斤（價值新
    臺幣《下同》2040元《小數點以下四捨五入》，起訴書誤載
    為40臺斤）得手，惟為許錦德之友人李文輝所發覺，黃進興
    隨即逃離現場，慌亂中並將其竊得之孟宗竹竹筍40臺斤留在
    現場，嗣經李文輝通知許錦德並報警處理，始查悉上情。
二、黃進興、陳啟輝均明知位於新北市○○區○○段金敏子小段
    99 、105、132 號土地，係由戴沐城向新竹林區管理處所承
    租之國有林地，未經主管機關許可，不得任意採取國有林之
    森林副產物，渠等竟仍共同意圖為自己不法之所有，結夥二
    人以上，基於竊取森林副產物之犯意聯絡，於100 年4 月11
    日15時許，分持黃進興所有，客觀上具危險性，足以危害人
    之生命、身體安全，可供兇器使用之筍刀、鋤頭及上開鐮刀
    各1 把至上開林地內，竊取由戴沐城所管領之森林副產物(
    起訴書誤載為主產物) 孟宗竹竹筍共22.5臺斤（價值765 元
    ）得手後，為戴沐城發覺而報警處理，並當場扣得上開筍刀
    、鋤頭及鐮刀各1 把，始悉上情。
三、案經許錦德、戴沐城訴由新北市政府警察局三峽分局移送臺
    灣板橋地方法院檢察署檢察官偵查後提起公訴。
    理  由
一、程序方面：按除被告所犯為死刑、無期徒刑、最輕本刑為3
    年以上有期徒刑之罪或高等法院管轄第一審案件者外，於第
    一次審判期日前之準備程序進行中，被告先就被訴事實為有
    罪之陳述時，審判長得告知被告簡式審判程序之旨，並聽取
    當事人、代理人、辯護人及輔佐人之意見後，裁定進行簡式
    審判程序，刑事訴訟法第273 條之1 第1 項定有明文。經核
    ，本件被告黃進興、陳啟輝所犯係死刑、無期徒刑、最輕本
    刑為3年以上有期徒刑以外之罪，其於準備程序中就被訴事
    實為有罪之陳述，經法官告知簡式審判程序之旨，並聽取公
    訴人、被告之意見後，本院爰依首揭規定，合議裁定由受命
    法官獨任進行簡式審判程序，合先敘明。
二、查上揭事實，迭據被告黃進興、陳啟輝於警詢、偵查、本院
    準備程序及審理時坦承不諱，核與證人即告訴人許錦德、證
    人李文輝於警詢、證人即告訴人戴沐城於警詢、偵查之證述
    情節相符，並有新北市政府警察局三峽分局扣押物品目錄表
    1 份、贓物認領保管單2 份、竹筍及車輛照片12張、扣案兇
    器照片6 張、新竹林區管理處國有森林用地出租造林契約書
    暨位置圖2 份、行政院農業委員會林務局新竹林區管理處
    100 年7 月25日竹政字第1002107794號函1 份在卷足憑，因
    認被告二人之自白均與事實相符，堪予採信。再被告黃進興
    迭於警詢、偵查中供承：「我有遺留部分竹筍於現場，但我
    不記得遺留之數量、也無法說出其價值，當時我只帶走竹筍
    20台斤」、「( 檢察官問：100 年4 月3 日竊取數量?)我帶
    走20斤，放在原地沒帶走的我不知道重量多少」等語明確(
    見100 年度偵字第13136 號卷第7 頁、36頁) ，可認被告黃
    進興當次所竊得的竹筍重量應係其所帶走的20臺斤暨遺留在
    現場的40臺斤，共計60臺斤，被告黃進興嗣於本院準備程序
    時雖辯稱：「我要走時，地主報警，叫我要把竹筍留下來，
    所以我沒有攜帶竹筍離開」云云，然倘被告黃進興該次確未
    曾攜走部分竊得之竹筍，又豈能於警、偵程序中一再明確供
    稱「帶走的竹筍重量有20臺斤」等語，足徵被告黃進興事後
    翻異前詞改稱僅有竊得遺留在現場的40臺斤竹筍云云，尚非
    可採。綜上，本案罪證明確，被告二人犯行洵堪認定，應予
    依法論科。
三、論罪科刑之理由：
(一)、按森林係指林地及其群生竹、木之總稱，依其所有權之歸屬
    ，分為國有林、公有林及私有林；國有林林產物之種類、處
    分方式與條件、林產物採取、搬運、轉讓、繳費及其他應遵
    行事項之處分規則，由中央主管機關定之，森林法第3條第1
    項、同法第15條第3項分別定有明文；次按所謂國有林林產
    物之「主產物」，係指生立、枯損、倒伏之竹木及餘留之根
    株、殘材；「副產物」則係指樹皮、樹脂、種實、落枝、樹
    葉、灌藤、竹筍、草類、菌類及其他主產物以外之林產物，
    國有林林產物處分規則第3條亦定有明文；再按刑法第321條
    第1項第3款所謂之兇器，其種類並無限制，凡客觀上足對人
    之生命、身體、安全構成威脅，具有危險性之兇器均屬之，
    且祇須行竊時攜帶此種具有危險性之兇器為已足，並不以攜
    帶之初有行兇之意圖為必要（最高法院79年臺上字第5253號
    判例要旨參照）。查本件被告行竊地點為新北市○○區○○
    段金敏子小段99、105、132地號，係由行政院農業委員會林
    務局新竹林區管理處所管理之國有林，其等所竊取之物為竹
    筍，自屬森林法所稱之副產物；又其等行竊時所攜帶之筍刀
    、鋤頭及鐮刀各1把，均屬金屬材質、質地堅硬之器具，持
    之揮擊，均足以對人之生命、身體造成威脅，為客觀上足以
    傷害人生命、身體之器械，顯為具有危險性之兇器無訛。是
    核被告黃進興就事實一部分所為，係犯森林法第50條之竊取
    森林副產物罪，應依刑法第321條第1項第3款之攜帶兇器竊
    盜罪處斷；被告黃進興、陳啟輝二人就事實二部分所為，雖
    同時觸犯森林法第52條第1 項第4 款之結夥二人以上竊取森
    林副產物罪，及犯刑法第321 條第1 項第3 款之攜帶兇器竊
    盜罪，但依據特別法優於普通法之法理，應優先適用森林法
    之規定處斷，故僅論以森林法第52條第1 項第4 款之結夥二
    人以上竊取森林副產物罪。被告二人就此部分之犯行，有犯
    意聯絡及行為分擔，均為共同正犯。被告黃進興所犯上開2
    罪間，犯意有別，行為互殊，應予分論併罰。
(二)、爰審酌被告二人時值壯年，竟貪圖小利，攜帶上開工具擅自
    進入國有林地竊取竹筍，所為實非可取，惟其犯後坦承犯行
    ，態度良好，且遺留於現場之竹筍並已由被害人將贓物領回
    ，是其犯罪所生之危害及所得之利益均非甚鉅，兼衡其二人
    智識程度、生活狀況等一切情狀，分別量處如主文所示之刑
    ，並均諭知易科罰金之折算標準。又被告二人所竊得如事實
    二所載之森林副產物孟宗竹竹筍，經查定100 年4 月份之平
    均價格為每百公斤5,667 元( 即每臺斤34.002元) ，有行政
    院農業委員會林務局新竹林區管理處上開函文暨檢附之各林
    區森林主副產物市價調查比較表在卷可稽，故被告二人該次
    竊得之22.5臺斤孟宗竹竹筍斯時價格為765 元，爰依森林法
    第52條第1 項規定，均併科贓額2 倍之罰金，即1, 530 元
    ，罰金部分並均諭知易服勞役之折算標準。另並就被告黃進
    興部分定其應執行刑，及諭知易科罰金和易服勞役之折算標
    準，以資懲儆。
(三)、又被告二人前皆未曾因故意犯罪受有期徒刑以上刑之宣告，
    有臺灣高等法院被告前案紀錄表各1份在卷可憑，其等因一
    時失慮而為本件犯行，然犯後皆坦認犯罪，且已與告訴人達
    成和解，有和解書及本院電話記錄查詢表各2份在卷可佐，
    本院因認被告經此偵審科刑程序，應已足收警惕之效，而無
    再犯之虞，爰依刑法第74條第1 項第1 款均諭知緩刑3 年，
    以啟自新。扣案之筍刀、鋤頭及鐮刀各1 把，均為被告黃進
    興所有，其中扣案之鐮刀1 把，係供被告黃進興犯本案如事
    實一所載犯行所用之物，扣案之筍刀、鋤頭及鐮刀各1 把，
    則係供被告二人犯本案如事實欄二所載犯行所用之物，業據
    其等供承在卷，爰依刑法第38條第1 項第2 款規定皆宣告沒
    收之。
據上論斷，應依刑事訴訟法第273條之1第1項、第299條第1項前
段，森林法第50條、第52條第1項第4款，刑法第11條前段、第28
條、第321 條第1 項第3 款、第41條第1 項前段、第8 項、第42
條第3 項前段、第51條第5 款、第74條第1 項第1 款、第38條第
1項 第2 款，判決如主文。
本案經檢察官王筱寧到庭執行職務。
中    華    民    國   100    年    8     月    17    日
                  刑事第十三庭   法  官   陳昭筠
以上正本證明與原本無異。
如不服本判決應於送達後10日內向本院提出上訴狀。
                                 書記官   黃文儀
中    華    民    國   100    年    8     月    19    日
附錄本案論罪科刑法條全文
中華民國刑法第321條
犯竊盜罪而有下列情形之一者，處6月以上、5年以下有期徒刑，
得併科新臺幣10萬元以下罰金：
一、侵入住宅或有人居住之建築物、船艦或隱匿其內而犯之者。
二、毀越門扇、牆垣或其他安全設備而犯之者。
三、攜帶兇器而犯之者。
四、結夥三人以上而犯之者。
五、乘火災、水災或其他災害之際而犯之者。
六、在車站、埠頭、航空站或其他供水、陸、空公眾運輸之舟、
車、航空
    機內而犯之者。
前項之未遂犯罰之。
森林法第50條
竊取森林主、副產物，收受、搬運、寄藏、收買贓物或為牙保者
，依刑法規定處斷。
森林法第52條
竊取森林主、副產物而有左列情形之一者，處6月以上5年以下有
期徒刑，併科贓額2倍以上5倍以下罰金：
一、於保安林犯之者。
二、依機關之委託或其他契約，有保護森林義務之人犯之者。
三、於行使林產採取權時犯之者。
四、結夥二人以上或僱使他人犯之者。
五、以贓物為原料，製造木炭、松節油、其他物品或培植菇類者
    。
六、為搬運贓物，使用牲口、船舶、車輛，或有搬運造材之設備
    者。
七、掘採、毀壞、燒燬或隱蔽根株，以圖罪跡之湮滅者。
八、以贓物燃料，使用於礦物之採取，精製石灰、磚瓦或其他物
    品之製造者。
前項未遂犯罰之。
第1 項第5 款所製物品，以贓物論，沒收之。